【裁判字號】    98,抗,91
【裁判日期】    980224
【裁判案由】    停止執行
【裁判全文】
臺灣高等法院臺中分院民事裁定  98年度抗字第91號
抗  告  人  甲○○
相  對  人  乙○○
上列抗告人因與相對人乙○○間聲請停止執行事件，對於中華民
國97年12月23日臺灣台中地方法院97年度聲字第2996號裁定，提
起抗告，本院裁定如下:
    主  文
抗告駁回。
抗告程序費用由抗告人負擔。
    理  由
一、抗告意旨略以:
  (一)相對人之前手林永興積欠抗告人借款新台幣 (下同)150萬元
    (有設定本件抵柙)，及160萬元票款 (亦是借款，未設定抵
    柙)，其林永興於97年3月28日將系爭查封土地信託登記予相
    對人，而依上開執行卷所附之抗告人與相對人之前手，於96
    年10月3日所簽訂之和解書 (強制執行狀證物五)所示，第1
    條第1項約定「甲方 (即抗告人)債權額新台幣本票票款160
    萬元 (含票款金額150萬元，利息10萬元)及抵押債權150萬
    元 (利息未計)」，第2條第1項約定「甲方 (即抗告人)同意
    丁方 (即林永興)清償票款95萬元 (票款仍尚積欠65萬元，
    並就65萬元丁方另簽發本票壹紙供擔保、、、、)。明顯林
    水興係積欠抗告人兩筆債務，且依強制執行狀證物二所示之
    借據，該借款債權確實與票款債權不同，相對人故意扭曲和
    解書意思，偽稱林永興所清償之九十五萬元，係清償抵押債
    權150萬元之一部分，其心態可議。故所務已清償95萬元，
    依上開和解書所示，該95萬元係清償其他票款債權，與本件
    抵押雅之債權無關，相對人故意張冠李戴，令抗告人匪夷所
    思？又既稱債務已清償完畢，又何必於強制執行陳報狀中請
    求暫緩執行，籌錢清償云云，足證所言不實。
  (二)債務人無為一部清償之權利，民法第318條第1項前段定有明
    文；相對人未經抗告人同意，如相對人一廂情願欲一部清償
    債務者，縱算自行提存，亦不生效力。相對人稱已提存150
    萬元，其本金已清償完畢，並無積欠抗告人債務云云，抗告
    人難以苟同提存之清債效力。
  (三)抵押權所擔保者為原債權、利息、遲延利息、違約金及實行
    抵押權之費用；又清償人所提出之給付，應先抵充費用、次
    充利息、次充原本，民法第861條第1項前段、第323條前段
    ，分別定有明文。本件抵押權所擔保之範圍，除上開法律規
    定明確外，於抵柙權設定契約書、土地登記謄本等亦記載抵
    柙權擔保之範圍，相對人竟稱抵押權所擔保之債權僅有150
    萬元云云，抗告人簡直無法相信，白紙黑字所登記之抵押權
    範圍，其意思是否有誤？又超過五年利息不得請求云云，然
    而林永興前經抗告人聲請前案即96年度執子字第52652號強
    制執行後，進行和解，既已承認債務，其所為之時效則重行
    起算，其利息請求並無不當。
  (四)本件抵押權之設定，於抵押權設定契約書、土地登記謄本更
    明確記載「利息、遲延利息、違約金之利息計算，是以「每
    百元日息八分」計算之，換言之，即一年利息為43萬8000元
    [計算式：（150萬元／100元）x0.08分x365日＝43萬8千元]
    。縱然原審法院認為相對人請求停止執行有理由，惟卻准許
    提供擔保計算抗告人利息損失之計算，係以「年息百分之五
    計算，顯然與抵柙權設定登記之約定有所不同，原審法院違
    反人民契約自由之約定，其裁定顯然有所不當。
二、按有回復原狀之聲請，或提起再審或異議之訴，或對於和解
    為繼續審判之請求，或提起宣告調解無效之訴、撤銷調解之
    訴，或對於許可強制執行之裁定提起抗告時，法院因必要情
    形或依聲請定相當並確實之擔保，得為停止強制執行之裁定
    。強制執行法第18條第2項定有明文。又按法院依強制執行
    法第18條第2項裁定准許停止強制執行所定之擔保金，係備
    供債權人因停止執行所受損害之賠償，其數額應依標的物停
    止執行後，債權人未能即時受償或利用該標的物所受之損害
    額，或其因另供擔保強制執行所受之損害額定之（最高法院
    87年度台抗字第529號民事裁定要旨參照）。
三、又執行法院除形式審查權外，並無實質審認之權。經查，本
    件相對人以其經向原法院聲請停止執行（97年度訴字第2996
    號）為由，聲請裁定停止原法院97年度執字第78140號執行
    事件之強制執行程序。經原法院調取各該卷宗核閱無誤後，
    認相對人以其已提起異議之訴為由，聲請裁定停止執行，核
    屬有據，並依強制執行法第18條第2項規定，酌定供擔保金
    額裁定停止該97年度執字第78140號執行事件之強制執行程
    序，洵無不合。抗告人雖抗辯相對人聲請停止執行之事由為
    無理由，原法院之裁定有所不當，請求廢棄原裁定。惟抗告
    人所舉事由均非指陳本件有何欠缺強制執行法第18條列舉之
    停止執行事由，而是涉及實體法上請求權是否存在之主張，
    無足證明原裁定准許停止原法院97年度執字第78140號執行
    事件之強制執行程序有何不當，是抗告人上開抗辯核不可採
    。抗告意旨指摘原裁定不當，求為廢棄為無理由，應予駁回
    。
四、據上論結，本件抗告為無理由，爰依強制執行法第30條之l
    、民事訴訟法第495條之l第l項、第449條第項、第95條、第
    78條、第85條第l項，裁定如主文。
中    華    民    國    98    年    2     月    24    日
                  民事第五庭審判長法  官  林陳松
                                  法  官  古金男
                                  法  官  鄭金龍
以上正本係照原本作成。
不得再抗告。
                                  書記官  姚錫鈞
中    華    民    國    98    年    2     月    24    日
                                                      Ｖ


司法院資訊處製作；財團法人民間司法改革基金會備份。
